【裁判字號】    98,易,562
【裁判日期】    980508
【裁判案由】    竊盜
【裁判全文】
臺灣臺南地方法院刑事判決               98年度易字第562號
公  訴  人  臺灣臺南地方法院檢察署檢察官
被      告  丙○○
上列被告因竊盜案件，經檢察官提起公訴（98年度偵字第3109號
）被告於本院審理時為有罪之陳述，由獨任法官改行簡式審判程
序，判決如下：
    主  文
丙○○竊盜，處有期徒刑貳月，如易科罰金，以新臺幣壹仟元折
算壹日，並於刑之執行完畢或赦免後，令入相當處所，施以監護
貳年。
    事實及理由
一、按除被告所犯為死刑、無期徒刑、最輕本刑為 3年以上有期
    徒刑之罪或高等法院管轄第一審案件者外，於法院行準備程
    序進行中，被告先就被訴事實為有罪之陳述時，審判長得告
    知被告簡式審判程序之旨，並聽取當事人、代理人、辯護人
    及輔佐人之意見後，裁定進行簡式審判程序，刑事訴訟法第
    273條之1第1項定有明文。查本件被告被訴之竊盜罪，乃除
    死刑、無期徒刑、最輕本刑為3年以上有期徒刑以外之罪，
    亦為刑事訴訟法第376條第1款之罪之案件，其於本院就被訴
    事實為有罪之陳述，經告知簡式審判程序之旨，並聽取公訴
    人、被告之意見後，本院認為適宜進行簡式審判程序，依刑
    事訴訟法第273條之2、第159 條第2項之規定，不適用傳聞
    法則有關限制證據能力之相關規定；並得依同法第310條之2
    準用第454條之規定製作略式判決書，合先敘明。
二、犯罪事實：丙○○為領有殘障手冊中度智能障礙之人，民國
    97年9月12日深夜2時許，行經甲○○所經營之址設臺南縣麻
    豆鎮小碑里碑頭5號之17「紅蟳檳榔攤」處，見深夜四下無
    人，竟意圖為自己不法之所有，先持拾得之磚塊打破該攤位
    玻璃門，復伸手自內開啟門鎖，惟不慎因此遭玻璃割破手部
    ，而於門框上留下血跡，並隨即入內竊取香菸計約58包後隨
    即離去。嗣經甲○○發現遭竊情事後調閱監視錄影器並報警
    採驗現場遺留血跡而循線查獲。
三、前項犯罪事實，有下列事證足資證明：
  (一)被告於警詢、偵查及本院審理時之自白。
  (二)證人即被害人甲○○於警詢時之指述及本院審理時之證述。
  (三)臺南縣警察局南縣警鑑字第0982200160號DNA型別鑑驗書一
    紙。
  (四)現場監視錄影翻拍照片四張。
  (五)現場採證照片四張。
  (六)被告之中度智障殘障手冊影本、行政院衛生署臺南醫院97年
    12月15日出具之診斷證明書各一紙。
    綜上所陳，本件事證明確，被告竊盜犯行洵堪認定，應予依
    法論科。
四、按檳榔攤固設有門窗，並足以蔽風雨，惟檳榔攤乃係一臨時
    性而非密切附著於土地之物，既非住宅，亦非有人居住之建
    築物，而刑法第321條第1項第2款所謂之門扇、牆垣或其他
    安全設備，應係指為保護住宅或有人居住之建築物之安全而
    裝設之安全設備，是自必與住宅、或有人居住之建築物有關
    者，始屬之，茲檳榔攤既非屬住宅或有人居住之建築物，則
    檳榔攤之門鎖，即非該條款所謂之安全設備（臺灣高等法院
    85 年度上易字第3437號判決要旨可資參照）。再按行為時
    因精神障礙或其他心智缺陷，致辨識其行為違法或依其辨識
    而行為之能力，顯著降低者，得減輕其刑，刑法第19條第1
    項、第2項定有明文。
五、查「紅蟳檳榔攤」設在騎樓內，惟與住家分離，「紅蟳檳榔
    攤」裡面未設有床舖，也無人居住在裡面一節，業據證人甲
    ○○於本院審理時證稱在卷（本院卷第21頁），另參以卷附
    之現場採證照片，「紅蟳檳榔攤」攤內確係僅擺設冰箱3 座
    、桌子1張、置物鐵櫃1個及矮竹凳1張等，未見有床鋪或可
    供人日常生活起居之家具在內，是足認「紅蟳檳榔攤」僅供
    一般經營檳榔販售之營業使用，雖其玻璃結構足以遮風避雨
    ，但非住宅或供人居住之建築物至明，從而該攤位之玻璃門
    ，即難認該當刑法第321條第1項第2款之門扇或安全設備。
六、再查被告於本案行為時，雖具有辨識其行為違法之能力，但
    因被告為中度智能障礙之人，且經醫師診斷認定罹患有精神
    病，其認知判斷能力相對於一般正常之人為不足，有中華民
    國殘障手冊影本、行政院衛生署臺南醫院診斷證明書各一份
    （警卷第13頁、偵卷第16頁）在卷可參，是被告行為時，因
    精神病及中度智能障礙之影響，致其依辨識而行為之能力，
    有顯著減低之情形，亦堪認定。
七、核被告所為，係犯刑法第320條第1項之竊盜既遂罪。公訴人
    認被告涉犯刑法第321條第1項第1款、第2款之夜間侵入住宅
    或有人居住之建築物及毀越門扇、牆垣或其他安全設備之加
    重竊盜罪，尚有未合，惟因二者基本社會事實同一，本院爰
    依法變更起訴法條。被告於行為時，因精神病及中度智能障
    礙之影響，致其依其辨識而行為之能力，有顯著減低之情形
    ，應依刑法第19條第2項之規定減輕其刑。爰審酌被告坦承
    犯行，犯後態度良好，尚有悔意，犯罪所得之利益約值新臺
    幣3,330元，對被害人造成之損害非鉅，且已與被害人和解
    ，並考量被告僅有國小肄業之智識程度等一切情狀，量處如
    主文所示之刑，並諭知如易科罰金之折算標準，以資懲儆。
八、另審酌被告有多次竊盜前科，又犯本件竊盜犯行，惟被告為
    中度智能障礙之人，並經醫師診斷認有精神病，且曾自97年
    10月27日起斷續至醫院精神科接受治療，並參酌證人即被告
    之母丁○○○於本院審理時證稱：醫生說被告春夏交接之際
    就會不太正常而亂來，我沒有和他同住，只是每週煮飯給他
    吃，平時兄弟姊妹也有照顧，但不可能每天顧著他，目前只
    靠政府每月補助約1萬元以維持生活等語（本院卷第22頁、
    第23頁背面），顯見被告之家人無法約束、監督被告之行為
    ，而其病情倘未長期治療，恐無法獲得有效之改善及控制，
    是本院認被告有再犯之危險，為達到防衛社會之目的，避免
    被告因疾病所導致之脫序行為危害社會安全，有對其採取隔
    離、保護與治療措施之必要，爰依刑法第87條第2項、第3項
    之規定，諭知於上開刑之執行完畢或赦免後，令入相當處所
    ，施以監護，其期間為2年，以達其個人治療及社會防衛之
    效。
據上論斷，依刑事訴訟法第273之1第1項、第299條第1項前段、
第300條、第310條之2、第454條第2項，刑法第320條第1項、第
19條第2項、第41條第1項前段、第87條第2項、第3項，判決如主
文。
本案經檢察官乙○○到庭執行職務。
中    華    民    國    98    年    5     月    8     日
                  刑事第七庭    法  官  鄧希賢
以上正本證明與原本無異。
如不服本判決應於收受本判後10日內向本院提出上訴書狀，並應
敘述具體理由。其未敘述上訴理由者，應於上訴期間屆滿後20日
內向本院補提理由書狀（均須按他造當事人之人數附繕本）「切
勿逕送上級法院」。
                                書記官  林怡芳
中    華    民    國    98    年    5     月    8     日
附錄本案論罪科刑法條：
中華民國刑法第320條第1項
意圖為自己或第三人不法之所有，而竊取他人之動產者，為竊盜
罪，處 5 年以下有期徒刑、拘役或 5 百元以下罰金。


司法院資訊處製作；財團法人民間司法改革基金會備份。
